【裁判字號】    97,交易,81
【裁判日期】    970729
【裁判案由】    過失致死
【裁判全文】
臺灣雲林地方法院刑事判決              97年度交易字第81號
公  訴  人  臺灣雲林地方法院檢察署檢察官
被      告  乙○○
上列被告因過失致死案件，經檢察官提起公訴（97年度偵字第12
8 號），本院判決如下：
    主  文
乙○○無罪。
    理  由
壹、公訴要旨：
一起訴事實：
  被告乙○○於民國96年12月18日晚間8 時許，駕駛車牌號碼31
  90-JK 號自用小貨車，在雲林縣斗六市○○路673 號「宏奇噴
  射器行」前，欲由北往東方向倒車進入文化路。被告應注意倒
  車時，於顯示倒車燈光或手勢後，謹慎緩慢後倒，並注意其他
  車輛及行人，而當時並無不能注意之情形，詎其疏未注意車後
  狀況，即貿然倒車至文化路外側車道上。適有飲用酒類致血液
  中酒精濃度超過百分之0.05以上之被害人林映攸騎乘車牌號碼
  YKA-653 號重機車沿文化路由東往西方向行駛，亦途經文化路
  673 號前，未能注意車前狀況，而撞及被告駕駛之自用小貨車
  車尾，被害人因而人、車倒地，受有顱內出血之傷害，嗣經警
  到場處理，並將被害人送醫急救，仍不治身亡。
二起訴法條：
  刑法第276 條第1 項之過失致死罪。
三起訴證據：
  (一)現場照片12張（96年度相字第733 號卷第6 頁至第11頁）。
  (二)道路交通事故現場圖1 份（96年度相字第733 號卷第17頁）
    。
  (三)道路交通事故調查報告表(一)、(二)各1 紙（96年度相字第733
    號卷第18頁至第19頁）。
  (四)勘驗筆錄1 份（96年度相字第733 號卷第24頁）。
  (五)臺灣雲林地方法院檢察署相驗屍體證明書1 紙（96年度相字
    第733 號卷第28頁）。
  (六)臺灣雲林地方法院檢察署檢驗報告書1 份（96年度相字第73
    3 號卷第29頁至第38頁）。
  (七)臺灣省嘉雲區車輛行車事故鑑定委員會97年3 月24日嘉雲鑑
    970064字第0975800829號函所附鑑定意見書1 份（97年度偵
    字第128 號卷第5 頁至第6 頁）。
  (八)告訴人甲○○於警詢及偵查中之指訴（96年度相字第733 號
    卷第12頁至第13頁、第25頁）。
  (九)證人陳瑞宏於96年12月19日警詢時之證述（96年度相字第73
    3 號卷第40頁至第41頁）。
  (十)被告乙○○於警詢及偵查中之供述（96年度相字第733 號卷
    第14頁至第15頁、第25頁背面至第26頁）。
貳、本院之判斷：
一按犯罪事實應依證據認定之，無證據不得認定犯罪事實。又不
  能證明被告犯罪者，應諭知無罪之判決，刑事訴訟法第154 條
  第2 項、第301 條第1 項分別定有明文。次按認定不利於被告
  之事實，須依積極證據，苟積極證據不足為不利於被告事實之
  認定時，即應為有利於被告之認定。再事實之認定應憑證據，
  如未能發現相當證據，或證據不足以證明，自不能以推測或擬
  制之方法，以為裁判基礎；另認定犯罪事實所憑之證據，雖不
  以直接證據為限，間接證據亦包括在內，然無論直接或間接證
  據，其為訴訟上之證明，須於通常一般之人均不致於有所懷疑
  ，而得確信其為真實之程度者，始得據之為有罪之認定，倘其
  證明尚未達到此一程度，而有合理性懷疑之存在時，即無從為
  有罪之認定（最高法院30年上字第816 號、30年上字第1831號
  、40年臺上字第86號及76年臺上字第4986號判例參照）。又刑
  事訴訟法第161 條已於91年2 月8 日修正公布，其第1 項規定
  ：檢察官就被告犯罪事實，應負舉證責任，並指出證明之方法
  。因此，檢察官對於起訴之犯罪事實，應負提出證據及說服之
  實質舉證責任。倘其所提出之證據，不足為被告有罪之積極證
  明，或其指出證明之方法，無從說服法院以形成被告有罪之心
  證，基於無罪推定之原則，自應為被告無罪判決之諭知（最高
  法院92年臺上字第128 號判例參照）。
二訊據被告乙○○固供承有於96年12月18日晚間8 時許，駕駛車
  牌號碼3190-JK 號自用小貨車，在雲林縣斗六市○○路673 號
  「宏奇噴射器行」前時，與被害人林映攸所騎乘車牌號碼YKA-
  653 號重型機車發生碰撞，導致被害人因而受有顱內出血之傷
  害，嗣後並不治死亡之事實，然堅決否認有何過失責任，辯稱
  ：倒車時有請修車行老闆幫忙看，也有打方向燈，未看到有機
  車，是回正時才被撞等語。
三經查：
  (一)被告確有於96年12月18日晚間8 時許，駕駛車牌號碼3190-J
    K 號自用小貨車，在雲林縣斗六市○○路673 號「宏奇噴射
    器行」前，與被害人所騎乘車牌號碼YKA-653 號重型機車發
    生碰撞，導致被害人因而受有顱內出血之傷害，經送醫急救
    後仍不治死亡之事實，除據告訴人即被害人之父甲○○於警
    詢及偵查中指訴綦詳外，並有現場照片12張、道路交通事故
    現場圖、道路交通事故調查報告表(一)、(二)、勘驗筆錄、臺灣
    雲林地方法院檢察署相驗屍體證明書及臺灣雲林地方法院檢
    察署檢驗報告書各1 份附卷可稽，且據被告於警詢、偵查及
    本院審理時坦承不諱，此部分事實應可認定。
  (二)茲有疑義者，被告就本件車禍之發生是否有過失？檢察官起
    訴被告涉犯過失致死罪，係以被告違反道路交通安全規則第
    110 條第2 款規定「汽車倒車時，應顯示倒車燈光或手勢後
    ，謹慎緩慢後倒，並應注意其他車輛及行人」之注意義務，
    而認定被告有過失。然由證人陳瑞宏於警詢時證述：「當時
    我看距離肇事現場前約150 公尺之河南街與石榴路口號誌燈
    轉換為紅燈，文化路沒有車，就指揮該部肇事車輛車號3190
    -JK 號自小貨車由我店內倒車到文化路路面邊線處，我就轉
    頭回到店內後不久聽到碰一聲後就看到3190-JK 號自小貨車
    後車尾倒1 部YKA-653 號普重機車，駕駛人倒地頭部受傷流
    血不止」等語（相卷第41頁），可知，被告於倒車時，已委
    請證人陳瑞宏在後方指揮，注意往來人、車，並無貿然後倒
    之疏失，而證人陳瑞宏於指揮被告倒車完成，返回店內後，
    始聽見碰撞聲，足認被告於車禍發生時，應早已完成倒車行
    為，因此，本件車禍發生時，被告駕駛自用小貨車並非處於
    倒車狀態，應可認定，自無道路交通安全規則第110 條第2
    款規定之適用。
  (三)又關於汽車倒車之相關規範，除道路交通安全規則第110 條
    第2 款訂有明文外，同條第1 款、第3 款另規定：「汽車倒
    車時，應依下列規定：一、在設有彎道、狹路、坡路、狹橋
    、圓環、隧道、單行道標誌之路段或鐵路平交道、快車道等
    危險地帶，不得倒車。但因讓車、停車或起駛有倒車必要者
    ，不在此限。三、大型汽車須派人在車後指引，如無人在車
    後指引時，應先測明車後有足夠之地位，並促使行人及車輛
    避讓。」被告於車禍發生前，已完成倒車行為，發生車禍時
    ，已非處於倒車狀態，已如上述，而被告在倒車時確有派人
    在後指引等情，又經證人陳瑞宏證述如上，從而，被告倒車
    時，亦未違反道路交通安全規則第110 條第3 款規定之注意
    義務。再由卷附道路交通事故現場圖以觀，車禍發生之雲林
    縣斗六市○○路673 號係位在文化路由東往西方向，該處之
    文化路由東往西方向有2 快車道，快車道分別寬3.5 公尺，
    外側快車道邊線至住家前路面寬2.0 公尺，而被告所駕駛之
    車牌號碼3190-JK 號自用小貨車車身長4.5 公尺，車禍發生
    後，被告所駕駛之自用小貨車以車頭向西北方，車尾朝東南
    方之方向，斜向跨停在外側快車道及外側快車道邊線至住家
    前路面上，左側前、後車輪均位在外側快車道上，左側前車
    角距離外側快車道邊線0.3 公尺，左側後車角距離外側快車
    道邊線1.3 公尺；參以卷附現場照片（相卷第6 頁第1 、2
    張照片）顯示文化路673 號前有搭設棚架至快車道外側，棚
    架下有支撐鐵柱在快車道外側至住家前路面等情，則以被告
    所駕駛長達4.5 公尺長自用小貨車倒車之迴轉半徑，若要避
    開其右側之棚架支撐鐵柱倒車，必會有部分車體倒車至快車
    道上；另被告亦稱「他有搭鐵皮出來，我車子停在裡面，剛
    好是差不多要靠近白線，所以我是在那個地方倒車，我勢必
    要進入快車道」等情（本院卷第28頁）。因此，被告確實有
    倒車至快車道上之行為，要無可疑。惟由證人陳瑞宏上開證
    述內容，亦可知被告當時是因車輛欲自斗六市○○路673 號
    離開，而車頭又向屋內，為順利起駛，方倒車至快車道上。
    是以，本件被告雖有倒車至快車道危險地帶之行為，然因其
    係為起駛而有上開倒車至快車道之必要，應符合道路交通安
    全規則第110 條第1 款但書之規定，其佔用快車道倒車之行
    為，難認有所過失。至於本件車禍經送請臺灣省嘉雲區車輛
    型車事故鑑定委員會鑑定後，雖認為「乙○○駕駛自用小貨
    車，夜間於外快車道內倒車不當，為肇事主因」，有該委員
    會97年3 月24日嘉雲鑑970064字第0975800829號鑑定意見書
    （偵卷第5 頁至第6 頁）1 份附卷可參，然該鑑定意見僅適
    用道路交通安全規則第110 條第1 款前段規定，即認定被告
    就本件車禍有過失，漏未審酌本件情形符合該條第1 款但書
    規定，顯有未妥，自不得以該鑑定意見書作為對被告不利之
    認定。
四綜上所述，本件依公訴人提出之證據，尚不足以認定被告就本
  件車禍確有過失。是被告所為無罪之答辯，應可採信。揆諸首
  揭法條及判例意旨，自應為被告無罪之諭知。
據上論斷，應依刑事訴訟法第301 條第1 項，判決如主文。
本案經檢察官梁義順到庭執行職務。
中    華    民    國    97    年    7     月    29    日
                  刑事第二庭  審判長法  官  劉國賓
                                    法  官  王素珍
                                    法  官  廖淑華
以上正本證明與原本無異。
如不服本判決，應於判決收受後10日內，向本院提出上訴狀（須
附繕本）。
                                    書記官  張菀純
中    華    民    國    97    年    7     月    29    日


司法院資訊處製作；財團法人民間司法改革基金會備份。
